【裁判字號】    97,家聲,314
【裁判日期】    971009
【裁判案由】    聲請從母姓
【裁判全文】
臺灣桃園地方法院民事裁定             97年度家聲字第314號
聲  請  人  乙○○
                        號
關  係  人  甲○○
            丙○○
上列聲請人間聲請改從母姓事件，本院裁定如下：
    主    文
准聲請人乙○○改從母姓為「張」。
聲請程序費用由聲請人負擔。
    理    由
一、本件聲請意旨略以：聲請人之父親丙○○、母親甲○○前於
    民國92而年03月27日協議離婚，約定聲請人由母親監護；而
    自離婚後，父親對於聲請人不聞不問，未曾盡其扶養責任，
    且聲請人之父親已於92年07月再婚另組家庭，故聲請人希望
    能改從母姓，以感念母親照顧之恩，將來好好孝順母親，爰
    依法聲請變更從母姓等語。
二、按「有下列各款情形之一，且有事實足認子女之姓氏對其有
    不利之影響時，父母之一方或子女得請求法院宣告變更子女
    之姓氏為父姓或母姓：一父母離婚者。二父母之一方或雙方
    死亡者。三父母之一方或雙方生死不明滿3 年者。四父母之
    一方曾有或現有未盡扶養義務滿2 年者。」，民法第1059條
    第5 項定有明文。準此，若有事實足認該子女原從之姓氏，
    對於該子女人格成長或繼嗣、財產、名譽、自尊、親情互動
    等有明顯不利之影響，而不能依同條第3 項經父母之書面同
    意而變更姓氏時，宜使其在合乎上列規定之要件下，仍有更
    易其姓氏之機會，以保障子女人格權之行使及兼顧長期負擔
    扶養義務之一方的權益。
三、經查，本件聲請人主張：其父母前於92而年03月27日協議離
    婚，約定聲請人由母親監護，自離婚後，父親對聲請人不聞
    不問，未曾盡其扶養責任，且父親已於92年07月再婚另組家
    庭等事實，業據其提出戶籍謄本等為證，又核與關係人即聲
    請人之母親甲○○到庭所陳述：我與前夫在92年離婚後，就
    沒有再聯絡了，離婚後前夫也沒有負擔小孩的扶養費等語相
    符（見本院97年09月17日訊問筆錄），足認聲請人之主張非
    屬虛詞。按姓名權為人格權之一種，人之姓名為其人格之表
    現，應使本人有表達其意願之機會，而聲請人現已成年，具
    備獨立自主之思考與判斷能力，故其改從母姓之意願應受尊
    重，本院衡酌聲請人維持舊姓及改從母姓之一切情事，認為
    聲請人之聲請無違我國社會民情，且其聲請改從母姓並無不
    利於聲請人之情事。綜上，本件聲請與民法第1059條第5 項
    規定之要件並無不合，依法應予准許。
四、依非訟事件法第21條第1項前段，裁定如主文。
中    華    民    國    97    年    10    月    9     日
                              家事法庭法  官  周玉
上列正本係照原本作成
如對本裁定抗告須於裁定送達後10日內向本院提出抗告狀，並繳
納抗告裁判費新台幣1,000 元。
中    華    民    國    97    年    10    月    9     日
                                      書記官  張儷瓊


司法院資訊處製作；財團法人民間司法改革基金會備份。
